臺灣苗栗地方法院刑事判決
110年度簡上字第93號
上  訴  人
即  被  告  陳萬昇



選任辯護人  黃秀蘭律師
上列上訴人即被告因違反醫療器材管理法案件，不服本院簡易庭
中華民國110年9月1日110年度苗簡字第664號第一審簡易判決（
聲請簡易判決處刑案號：110年度偵字第4994、5010號），提起
上訴，本院管轄之第二審合議庭判決如下：
    主  文
原判決關於沒收部分撤銷。
陳萬昇未扣案之犯罪所得新臺幣拾陸萬元沒收，於全部或一部不
能沒收或不宜執行沒收時，追徵其價額。
陳萬昇緩刑貳年，並應於本判決確定之日起貳年內，向公庫支付
新臺幣貳拾肆萬元。
    犯罪事實及理由
一、按刑事訴訟法施行法第7條之13前段規定：中華民國110年5
    月31日修正通過之刑事訴訟法施行前，已繫屬於各級法院之
    案件，於施行後仍適用修正前刑事訴訟法第348條規定。又
    新修正之刑事訴訟法第348條規定已於110年6月16日公布，
    依中央法規標準法第13條規定，自本條公布之日起算至第3
    日起即於同年6月18日即已發生效力。換言之，於110年6月1
    8日後（包括當日）繫屬於各級法院之案件，均應依修正後
    之刑事訴訟法第348條規定處理（最高法院110年度台上字第
    6211號判決意旨參照）。又依刑事訴訟法第455條之1第3項
    規定，對於簡易判決之上訴，準用同法第3編第1章及第2章
    除第361條外之規定。查本案原審簡易判決以上訴人即被告
    陳萬昇（下稱被告）係犯醫療器材管理法第62條第2項之販
    賣未經核准擅自輸入之醫療器材罪，判處有期徒刑4月，如
    易科罰金，以新臺幣（下同）1,000元折算1日，並未為緩刑
    之宣告；另就沒收部分，諭知扣案之黑色桌上型電腦（含滑
    鼠、鍵盤）1套沒收。未扣案之犯罪所得182萬5,980元沒收
    ，於全部或一部不能沒收或不宜執行沒收時，追徵其價額。
    被告不服原判決，於110年9月22日提起上訴，並於110年10
    月20日繫屬於本院，有本院110年10月20日苗院雅刑康110苗
    簡664字第25239號函上之本院收文章戳及其日時附卷可考（
    見本院簡上卷第5頁），是揆諸前揭規定及說明，即應適用
    修正後刑事訴訟法第348條規定判斷本件上訴範圍，合先敘
    明。
二、修正後刑事訴訟法第348條規定：「上訴得對於判決之一部
    為之（第1項）。對於判決之一部上訴者，其有關係之部分
    ，視為亦已上訴。但有關係之部分為無罪、免訴或不受理者
    ，不在此限（第2項）。上訴得明示僅就判決之刑、沒收或
    保安處分一部為之（第3項）。」增訂第2項但書及第3項上
    訴不可分原則之例外規定。考其立法理由略以：「為尊重當
    事人設定攻防之範圍，並減輕上訴審審理之負擔，容許上訴
    權人僅針對刑、沒收或保安處分一部提起上訴，其未表明上
    訴之認定犯罪事實部分，則不在第二審之審判範圍。如為數
    罪併罰之案件，亦得僅針對各罪之刑、沒收、保安處分或對
    併罰所定之應執行刑、沒收、保安處分，提起上訴，其效力
    不及於原審所認定之各犯罪事實，此部分犯罪事實不在上訴
    審審查範圍。爰增訂本條第3項，作為第2項之例外規定，以
    資適用。至對於認定犯罪事實部分提起上訴者，仍適用第2
    項前段規定，其效力及於相關之刑、沒收或保安處分部分。
    」而此之所謂刑，除所諭知之主刑、從刑（褫奪公權）外，
    尚包括緩刑。如僅對緩刑部分（包括緩刑宣告或未諭知緩刑
    ）提起上訴者，其效力自不及於未表明上訴之「論罪科刑」
    部分。本件被告所提之刑事上訴狀，僅就原判決未為緩刑之
    宣告，及未裁量不宣告沒收或予以酌減等節而為主張，嗣經
    本院為確認上訴範圍，對被告及其辯護人闡明並曉諭就上訴
    範圍為必要之陳述後，被告於本院準備程序及審理中已言明
    僅就原判決「緩刑部分」及「沒收部分」提起上訴（見本院
    簡上卷第152、175頁），故本件上訴範圍只限於原判決之刑
    之一部（即緩刑）及沒收部分，其他部分，自不在本院審判
    範圍內。
三、本件被告僅就原判決關於緩刑部分及沒收部分提起上訴，未
    表明上訴之原判決其他部分，均不在本件審判範圍內，關於
    犯罪事實、證據及論罪科刑之理由，均引用原審簡易判決書
    之記載（如附件）。
四、被告上訴意旨略以：被告犯後態度良好，現已深感悔悟，原
    審判決刑度影響被告工作資格甚鉅，請求給予緩刑之宣告；
    扣案之黑色桌上型電腦係利用網路雲端方式記錄帳務資料，
    其內另存有離島病人資料、病人轉送優化計畫、教育訓練教
    材等重要文件，原審宣告沒收實有過苛之虞，請求不宣告此
    部分之沒收；被告販售血氧機實際銷貨數額有誤，且被告實
    際獲利甚微，如仍就金額全部予以宣告沒收，實屬過苛，請
    求依刑法第38條之2第2項規定予以酌減等語。
五、撤銷改判（即原判決關於沒收部分）之理由
　㈠按供犯罪所用、犯罪預備之物或犯罪所生之物，屬於犯罪行
    為人者，得沒收之；犯罪所得，屬於犯罪行為人者，沒收之
    ；於全部或一部不能沒收或不宜執行沒收時，追徵其價額，
    刑法第38條第2項前段、第38條之1第1項前段、第3項分別定
    有明文。又宣告刑法第38條、第38條之1之沒收或追徵，有
    過苛之虞、欠缺刑法上之重要性、犯罪所得價值低微，或為
    維持受宣告人生活條件之必要者，得不宣告沒收或酌減之，
    刑法第38條之2第2項亦定有明文。上開規定增訂過苛調節條
    款，於宣告沒收或追徵有過苛之虞、欠缺刑法上之重要性或
    犯罪所得價值低微之情形，及考量義務沒收對於被沒收人之
    最低限度生活產生影響，允由事實審法院就個案具體情形，
    依職權裁量不予宣告或酌減，以調節沒收之嚴苛性，並兼顧
    訴訟經濟，節省法院不必要之勞費。此項過苛調節條款，乃
    憲法上比例原則之具體展現，自不分實體規範為刑法或特別
    刑法中之義務沒收、亦不論沒收主體為犯罪行為人或第三人
    之沒收、也不管沒收標的為原客體或追徵其替代價額，同有
    其適用（最高法院108年度台上字第2421號判決意旨可資參
    照）。
　㈡原審認扣案之黑色桌上型電腦（含滑鼠、鍵盤）1套，係被告
    所有，供本案刊登販售血氧機資訊、聯繫買家，並用以記錄
    帳戶資訊所用之物，核係供被告實行本案犯罪所用之物，而
    諭知沒收；另依照被告自110年5月1日至110年7月20日之血
    氧機交易紀錄，被告因販售未經核准之血氧機實際獲利為1,
    825,980元，又此部分犯罪所得並未扣案，自應宣告沒收，
    並諭知於全部或一部不能沒收或不宜執行沒收時，追徵其價
    額，固非無見。然查，扣案之ACER廠牌黑色桌上型電腦（含
    螢幕、鍵盤、滑鼠）1組，為被告所有，供其犯本案犯行所
    用之物，固據被告供明在卷（見偵5010卷第9頁），並有現
    場照片2張在卷可證（見偵5010卷第107至108頁），惟被告
    於本院審理中已陳明：上開桌上型電腦係伊平時作業使用，
    其內存有教育訓練教材、離島病患轉送優化計畫、離島病患
    心電圖紀錄等重要文件；伊透過網路購買本案血氧機、刊登
    販售血氧機、聯絡買家等交易，均係使用手機進行，且販賣
    血氧機相關帳務資訊係透過網路雲端連線方式為之，並非必
    須使用上開桌上型電腦查看，亦非單純存放在上開桌上型電
    腦內等語（見本院簡上卷第21、123、174頁），考量上開桌
    上型電腦1組價值不低，用途亦非專供犯罪所用之物，單獨
    存在不具刑法上之非難性，復為被告日常生活使用及業務所
    需之工具，倘對上開桌上型電腦宣告沒收，相較被告犯罪情
    節，應有過苛之虞，爰依刑法第38條之2第2項規定，不予宣
    告沒收。原審未及斟酌上情，就上開供犯罪所用之物逕為沒
    收之諭知，稍有未洽，自應由本院將此部分予以撤銷，以臻
    妥適。末按扣押物未經諭知沒收者，應即發還，刑事訴訟法
    第317條前段定有明文。上開扣案之桌上型電腦既未經法院
    諭知沒收，則依上開規定，應即發還，附此敘明。
　㈢次查，被告因本案販賣未經核准擅自輸入之醫療器材犯行所
    實際取得之銷售金額共計182萬5,980元，為其犯罪所得，有
    110年5月1日至110年7月20日血氧機（SP）之交易紀錄1份存
    卷可查（見偵5010卷第82至85頁），並經原審認定在案，本
    應依刑法第38條之1第1項、第3項規定，宣告沒收，並於全
    部或一部不能沒收或不宜執行沒收時，追徵其價額，惟衡諸
    日尹企業社為被告獨自經營，本案被告所販賣未經核准擅自
    輸入之血氧機，均係透過網際網路向購物網站賣家購得，經
    營規模尚難與大量批發或進口醫療器材之業者同視，考量被
    告自購物網站購入血氧機，進貨成本每台約980元，自110年
    5月24日起至110年7月23日止，支出之費用總額已達約156萬
    餘元，有被告於本院審理中提出之玉山銀行個人網路銀行查
    詢明細1份在卷可參（見本院簡上卷第79至103頁），復參以
    被告現年30歲，於本院審理中自陳目前從事空中救護員工作
    ，月薪約4萬7,000元，尚需扶養1名年幼子女（見本院簡上
    卷第175至176頁）等一切情狀，則考量被告本案犯罪情節及
    經濟生活等情形，堪認倘就此部分之犯罪所得仍宣告全部沒
    收或追徵，應有過苛之虞，爰依刑法第38條之2第2項規定，
    將應沒收或追徵之犯罪所得酌減為16萬元，以調節沒收之嚴
    苛性。原審未予詳酌上情，就上開犯罪所得逕為全部沒收及
    追徵之諭知，略有未合。被告就此部分提起上訴，為有理由
    ，而原判決既有上開未臻妥切之處，自應由本院將此部分予
    以撤銷改判，並就上開犯罪所得（即16萬元）部分，依刑法
    第38條之1第1項、第3項規定，宣告沒收，並於全部或一部
    不能沒收或不宜執行沒收時，追徵其價額。
六、末查，被告未曾因故意犯罪受有期徒刑以上刑之宣告，有臺
    灣高等法院被告前案紀錄表在卷可憑，考量其於犯後始終坦
    承犯行，足認其深具悔意，堪認被告係因一時失慮，致罹刑
    典，經此偵審程序及上開罪刑宣告，當已知所警惕，信無再
    犯之虞，復參酌被告任職於凌天航空股份有限公司，擔任空
    中救護員兼任澎湖站主任，從事偏鄉、離島之航空救護工作
    等節（見本院簡上卷第29、71、131、175頁），以及緩刑係
    附隨於有罪判決之非機構式刑事處遇，其主要目的在避免短
    期自由刑之弊害，藉違反緩刑規定將入監執行之心理強制作
    用，期待行為人自發性之改善更生，以達成重新社會化之人
    格重建機能，是本院認被告所宣告之刑以暫不執行為適當，
    依刑法第74條第1項第1款之規定，宣告緩刑2年，以啟自新
    ，並期被告切勿再犯。又為使被告能自本案中深切記取教訓
    ，促使其尊重法律規範秩序，強化其法治觀念，避免再度犯
    罪，彌補本案犯行所生危害，本院認應以命被告履行一定條
    件負擔為適當，爰依刑法第74條第2項第4款之規定，命被告
    應於本判決確定之日起2年內，向公庫支付24萬元，以發揮
    附條件緩刑制度之立意及避免短期自由刑執行所肇致之弊端
    ，期能符合緩刑之目的。倘被告違反上開應行負擔之事項且
    情節重大，足認原宣告之緩刑難收其預期效果，而有執行刑
    罰之必要者，依刑法第75條之1第1項第4款之規定，得撤銷
    緩刑之宣告，附此敘明。
據上論斷，依刑事訴訟法第455條之1第1項、第3項、第369條第1
項前段、第373條、第364條，刑法第74條第1項第1款、第2項第4
款、第38條之1第1項、第3項，判決如主文。
本案經檢察官韓茂山聲請以簡易判決處刑，檢察官蕭慶賢到庭執
行職務。
中　　華　　民　　國　　111 　年　　3 　　月　　22　　日
　　　　　　　　　刑事第一庭　審判長法　官　陳茂榮
　　　　　　　　　　　　　　　　　　法　官　柳章峰
　　　　　　　　　　　　　　　　　　法　官　高御庭
以上正本證明與原本無異。
本判決不得上訴。
中　　華　　民　　國　　111 　年　　3 　　月　　22　　日
　　　　　　　　　　　　　　　　　　書記官　林怡芳